【裁判字號】    92,金訴,8
【裁判日期】    920429
【裁判案由】    洗錢防制法
【裁判全文】
臺灣臺中地方法院刑事判決                            九十二年度金訴字第八號
    公  訴  人  臺灣臺中地方法院檢察署檢察官
    被      告  乙○○
右列被告因詐欺案件，經檢察官提起公訴（九十二年度偵緝字第一四六號），本院判
決如左：
    主  文
乙○○幫助意圖為自己不法之所有，以詐術使人將本人之物交付，處有期徒刑伍月，
如易科罰金，以佰元折算壹日。
    事  實
一、乙○○經濟不佳，無力支付房租，於民國九十一年六月二十四日，經由中國時報
    廣告得知以手機換現金之廣告，遂透過廣告上電話號碼與某姓名年籍均不詳之張
    姓男子聯絡，相約於臺中市○○○○街某處見面，張姓男子告稱如提供銀行行庫
    之存摺、提款卡及印章等物，可以獲取每月租金新台幣（下同）一千元之對價。
    乙○○可預見張姓男子欲藉蒐購之帳戶向他人詐取財物，且如此使用亦不違背其
    本意，竟為貪圖上開租用之對價，而基於單一幫助詐欺取財之犯意，於同日先後
    前往中華商業銀行臺中分行開設帳號00000000號帳戶、前往聯邦商業銀
    行文心分行開設帳號000000000000號帳戶及前往新竹國際商業銀行
    東海分行開設帳號000000000號帳戶，同日再一次將三家銀行行庫之存
    摺等物交付張姓男子，乙○○並取得三千元代價。嗣於九十一年六月二十七日，
    甲○○見該張姓男子所屬詐欺集團在報紙上刊登「仙杜拉廣告公司、新行業手機
    、發送廣告簡訊、工作輕鬆、無壓力、只有有心在家即可上班，保證月入五萬，
    打工可」之應徵廣告，遂以電話聯絡對方，經由一不知名女子向其詐稱每月薪資
    會直接匯入郵局帳戶內，要甲○○先帶著提款卡到郵局，依指示將提款卡插入並
    按著其指示操作，致甲○○陷於錯誤，依其指示將其帳戶內一萬零二百十元及其
    姐張欣怡帳戶內之二萬二千四百零二元等金額轉入乙○○上開中華商業銀行帳戶
    內，甲○○將提款卡抽出後，始知受騙。
二、案經臺中市警察局第六分局報請臺灣臺中地方法院檢察署檢察官偵查起訴。
    理  由
一、訊據被告乙○○固直承於右開時地相約張姓男子見面，並聽從張姓男子建議前往
    三家銀行申辦開戶手續，並於同日將三家銀行之存摺等物一次交付張姓男子之事
    實不諱。雖其辯稱：當初曾質疑張姓男子是否蒐購他人存摺以為不法用途，但對
    方說要提供給事務所作為逃漏稅賦之用，且張姓男子係在手機門市部工作，伊心
    想如是非法行業，不可能明目張膽開設店面，不疑有他才會去申辦存摺等物，且
    因為當時實在缺錢用，才會租給他等詞。惟查，被告係於九十一年六月二十四日
    分別前往中華商業銀行臺中分行開設帳號00000000號帳戶、前往聯邦商
    業銀行文心分行開設帳號000000000000號帳戶及前往新竹國際商業
    銀行東海分行開設帳號000000000號帳戶，同日再一次將三家銀行行庫
    之存摺等物交予該張姓男子，而將該等帳戶提供予張姓男子使用之事實，業據被
    告迭自警、偵訊及本院審理時供承不諱，且有三家銀行行庫檢送開戶資料、印鑑
    卡及客戶歷史檔交易明細查詢、存提款明細及存摺支存臨時對帳單列印表等件附
    卷可稽。再查，被害人甲○○確遭某女子施詐陷於錯誤，而分別將一萬零二百十
    元及二萬二千四百零二元匯入被告所開立之上開中華商業銀行臺中分行帳戶內之
    事實，業據被害人甲○○於警詢時證稱明確，復有郵政國內匯款單影本二紙、報
    紙廣告一紙在卷可查。又金融帳戶為個人理財之工具，申請開設金融帳戶並無任
    何特殊之限制，一般民眾皆能自由申請開戶，並得同時在不同金融機構申請多數
    存款帳戶使用，乃眾所周知之事實，依一般人之社會生活經驗，倘係合法收入，
    本可自行向金融行庫開戶使用，而無向他人購買帳戶之必要。苟見陌生人不以自
    己名義申請開戶，反以刊登廣告方式向不特定人蒐集收購他人之金融機構帳戶使
    用，衡情應能懷疑收購帳戶之人目的在於詐取他人財物。被告雖供稱該張姓男子
    係告稱以該等存摺從事逃漏稅賦之用，然其初亦直覺認為被告係從事詐騙之不法
    行徑，卻仍願意提供帳戶供其使用，並可獲得每本存摺一千元之對價，被告對於
    該張姓男子所屬詐欺集團實施詐欺犯行應可預見，且其對於張姓男子所屬詐欺集
    團利用其帳戶向人詐取財物，並無違背其本意，被告有幫助詐欺取財之犯行，洵
    堪認定。
二、本件張姓男子、不詳女子等人所為，係犯刑法第三百三十九條第一項之詐欺取財
    罪。而被告提供帳戶供其等詐取財物，應成立刑法第三百三十九條第一項詐欺取
    財罪之幫助犯，並依刑法第三十條第二項幫助之例減輕其刑。公訴人雖認被告所
    為，係涉犯洗錢防制法第九條第一項洗錢罪嫌，惟依同法第二條規定：「本法所
    稱洗錢，係指下列行為：一、掩飾或隱匿因自己或他人重大犯罪所得財物或財產
    上利益；二、收受、搬運、寄藏、故買或牙保他人因重大犯罪所得財物或財產上
    利益。」，而所謂重大犯罪，係指同法第三條所列十一款之罪名，刑法第三百三
    十九條第一項之詐欺取財罪，並非該法第三條所列十一款之罪名之一。惟依公訴
    人所起訴之犯罪事實可知，本案被害人僅有甲○○一人，而甲○○所匯入之款項
    亦僅三萬二千六百十二元（公訴人未論及甲○○亦將其姐張欣怡部分一起算入）
    ，是否可認張姓男子及不詳女子等人所為，係犯有刑法第三百四十條之常業詐欺
    罪嫌，尚有可疑，雖被告之上開帳戶內亦有多筆款項之匯入流出，惟該款項是否
    亦係張姓男子及該不詳女子所為上述詐欺行為款項之匯入流出，本非無疑，而張
    姓男子等人是否亦以此維生亦無從查證，則依現存證據並無法認定張姓男子等人
    係犯刑法第三百四十條之常業詐欺罪嫌，故被告提供存摺行為，尚難認構成幫助
    常業詐欺罪，自亦不該當洗錢罪嫌，公訴人認涉犯後者罪嫌，容有誤會，惟於社
    會基本同一事實範圍內，本院自得予以變更起訴法條。爰審酌被告素行、動機、
    手段、目的、方法、所得利益及犯後態度等一切情狀，量處如主文所示之刑，並
    諭知易科罰金之折算標準。
據上論斷，應依刑事訴訟法第二百九十九條第一項前段、第三百條，刑法第三百三十
九條第一項、第三十條、第四十一條第一項前段，罰金罰鍰提高標準條例第一條前段
、第二條，判決如主文。
中      華      民      國      九十二      年      四    月  二十九    日
                                        法  官  賴妙雲
右正本證明與原本無異。
如不服本判決，應於送達後十日內向本院提出上訴狀 （須附繕本） ，上訴於台灣高
法院台中分院。
                                        書記官
中      華      民      國      九十二      年      四    月  二十九    日
附錄論罪科刑法條
刑法第三百三十九條第一項
第  339 條  意圖為自己或第三人不法之所有，以詐術使人將本人或第三人之物交付
            ，處五年以下有期徒刑、拘役或科或併科一千元以下罰金。
            以前項方法得財產上不法之利益或使第三人得之者，亦同。
            前二項之未遂犯罰之。


司法院資訊處製作；財團法人民間司法改革基金會備份。
